【裁判字號】    97,交聲,1392
【裁判日期】    970807
【裁判案由】    違反道路交通管理處罰條例聲明異議
【裁判全文】
臺灣臺北地方法院交通事件裁定        97年度交聲字第1392號
原處分機關  臺北市交通事件裁決所
異議人即
受處分人    甲○○
上列異議人即受處分人因違反道路交通管理處罰條例案件，對於
臺北市交通事件裁決所中華民國97年4月21日所為之處分（原處
分案號：北市裁二字第裁22─KK0000000號）聲明異議，本院裁
定如下：
    主      文
異議駁回。
    理      由
一、按汽車行駛於快速道路，不遵使用限制、禁止、行車管制及
    管理事項之管制規則而有行車速度超過規定之最高速限或低
    於規定之最低速限之行為者，處汽車駕駛人新臺幣（下同）
    3千元以上6千元以下罰鍰，並記違規點數1點，道路交通管
    理處罰條例第33條第1項第1款、第63條第1項第1款分別定有
    明文。次按「汽車駕駛人之行為有下列情形之一，當場不能
    或不宜攔截製單舉發者，得逕行舉發：七、經以科學儀器取
    得證據資料證明其行為違規」，同條例第7條之2第1項第7款
    亦有明定。是汽車駕駛人駕駛汽車行駛於快速道路，如有行
    車速度超過規定之最高速限未滿20公里以上之違規行為經警
    舉發，並於舉發通知單上所載之應到案日期前到案聽候裁決
    或提出申訴，經主管機關調查後仍認定前揭違規行為屬實者
    ，依道路交通管理處罰條例第33條第1項第1款、第63條第1
    項第1款、違反道路交通管理事件統一裁罰基準及處理細則
    （下稱處理細則）第44條第1項、違反道路交通管理事件統
    一裁罰基準表（下稱基準表）之規定，須對該汽車駕駛人處
    以3千元之罰鍰，並記違規點數1點。
二、本件異議人即受處分人甲○○於民國96年7月21日15時20分
    許，駕駛車牌號碼AD-1018號自用小客車，行經台61線快速
    道路與台78線快速道路路口（南向）時，經設置於該路口之
    固定桿式感應線圈微電腦雷達自動測速照相儀器自動拍攝採
    證，嗣經雲林縣警察局交通隊警員檢視採證照片後，以受處
    分人有違反道路交通管理處罰條例第33條第1項第1款「限速
    60公里，經科學儀器採證時速77公里，超速17公里未滿20公
    里」之違規行為為由，於96年9月3日製單舉發，經原處分機
    關調查結果，仍認受處分人確有「汽車行駛於快速道路速度
    超過規定最高速現（未滿20公里）」之舉發違規事實，乃依
    道路交通管理處罰條例第33條第1項第1款、第63條第1項第1
    款、處理細則第44條第1項暨基準表之規定，於97年4月21日
    以北市裁二字第裁22─KK0000000號裁決書裁處受處分人罰
    鍰3千元並記違規點數1點在案。上開各情，有舉發通知單及
    裁決書在卷可稽。
三、受處分人聲明異議意旨略以：(一)本件固定桿感應線圈式自動
    測速照相儀器未經國家標準局測試通過，也未經批准使用，
    違法在先，其所測得結果不足採信，媒體多所報導，警方也
    已停止使用；(二)又本件測速儀器誤差甚大，依測速結果，本
    件車輛位移應為14.97公尺（77×1000÷3600×0.7×＝14.9
    7），惟實際丈量結果，車輛位移為16.84公尺，二者相差1.
    87公尺接近2公尺，證明該測速器係故障，為此聲明異議，
    請求撤銷原處分等語。
四、經查：
  (一)受處分人於上開時間、地點，駕駛前揭車輛行經台61線快速
    道路與台78線快速道路路口時，經設置於該路口之固定桿式
    感應線圈微電腦雷達自動測速照相儀器自動拍攝採證，而測
    得其時速為77公里等事實，有採證照片二張在卷可考。受處
    分人對於該快速道路之最高速限為時速60公里一節並不爭執
    ，惟辯稱測速器故障不準，並無超速等語。惟查，依該採證
    照片以觀，受處分人車輛通過感應線圈時之時速為77公里，
    此觀第二張採證照片上排數字顯示「077」自明，且二張照
    片之拍攝時間相距0.7秒，此自同張照片下排數字顯示「000
    .70 」亦足徵為真，雲林縣警察局亦以97年6月17日雲警交
    字第0971301070號函覆本院稱「本案所採證之兩張舉發照片
    間隔秒差為0.7秒」等語，受處分人於提出陳述時指稱間隔
    秒差為1秒云云，尚屬無據。而本件測速設備業經原製造國
    廠及該國電力、環境度量衡部門檢驗認可，並經外交部駐外
    機構於式樣認可證書上驗證，復經臺灣臺北地方法院公證處
    公證人認證，惟經濟部標準檢驗局尚未制定國家度量衡標準
    ，故無標準檢驗局檢驗合格資料，有雲林縣警察局97年6月1
    7日雲警交字第0971301070號函及檢附之自動測速照相設備
    出廠檢驗報告中文譯本（載明器材名稱為「TraffiphotIII-S
    R微電腦闖紅燈自動測速照相系統」，及「茲證明本設備主
    機序號593-100（主機序號如上所敘）業已生產製造經測試
    功能正常且於西元2004年10月19日包裝後運送出口」、「上
    述等主機業已經ROBOT的品管部門檢試認可」等語）、式樣
    認可證書中文譯本附卷可參；依該式樣認可證書中文譯本上
    之本院公證處公證人認證章、瑞士臺北文化經濟代表團驗證
    章，亦可知該出廠檢驗報告確經我國駐外單位及法院公證處
    驗證及認證。是設置於本件路口之感應線圈微電腦雷達自動
    測速照相儀器，自瑞士原廠出廠時既經品管部門測試功能正
    常，並出具出廠檢驗報告在案，足見其設備功能並無欠缺或
    其他瑕疵，自具有相當之準確性無疑。
  (二)又雖因國際上尚無感應線圈測速設備檢驗標準，而無從納入
    法定度量衡器施以檢定，亦因我國經濟部標準檢驗局尚未制
    定國家度量衡標準故未予檢驗，惟有無經政府機關之檢驗與
    測速儀器之準確性，本屬二事，尚難僅以未受我國政府機關
    之檢驗，逕予推斷該種測速照相儀器之準確性均不可採，個
    案上仍應依具體事證而為調查判斷。本件感應線圈測速設備
    出廠前業經生產廠商檢驗測試合格，其使用迄今未逾5年，
    堪認尚屬新品，於正常使用情形下，其準確性應無置疑之餘
    地，縱因國際上尚無感應式線圈測速設備檢測標準，而未納
    入法定度量衡器施以檢定，然尚不得因此將感應式線圈儀器
    設備於正常使用情形下依科學原理由儀器自動取得之數據，
    一概予以排除不加採納，其理甚明。受處分人雖指稱若以時
    速77公里計算，二張照片拍攝期間其車輛位移應為14.97公
    尺（77×1000÷60÷60×0.7×＝14.97），惟依現場實際丈
    量結果，車輛位移為16.84公尺，差距近2公尺云云，而質疑
    測速器有故障。惟關於前往現場實際測試之車輛移動距離，
    受處分人於提出申訴時指稱為「約16.2至17.2公尺」，於書
    立「再申訴函」時則指稱「約17公尺」，提出本件異議時又
    稱係「16.84公尺」等語，先後已不一而足。惟將二張採證
    照片中車輛位置，用以與雲林縣警察局前開函文所附之路口
    測繪圖相互比對結果，第一張照片中車輛後輪位置距離停止
    線約2至3公尺，第二張照片中車輛後輪約在路中安全島之位
    置，則二張照片拍攝期間車輛實際移動位置應約為13.9至14
    .9 公尺（2～3＋1.4＋3.5＋3.5＋3.5＝13.9～14.9），核
    與本件測速儀器測得時速77公里換算之車輛移動位置約為14
    .97 公尺（77×1000÷60÷60×0.7＝14.97），堪認相符，
    其準確性自屬無疑；況若依受處分人之標準，即以二張採證
    照片拍攝之間隔0.7秒間車輛移動16.84公尺計算，則受處分
    人當時之時速係高達86.60公里（16.84÷0.7×60×60÷100
    0＝86.60），縱以受處分人所指最短距離16.2公尺計算，其
    時速亦達83.31公里（16.2÷0.7×60×60÷1000＝83.31 ）
    ，則受處分實際車速豈不反較測速儀器所測得之77公里高出
    甚多？足見其懷疑指稱本件測速儀器故障、不準云云，並非
    可採，其異議尚無理由，應予駁回。
五、綜上所述，受處分人確有駕駛車輛行駛於快速道路，其行車
    速度超過規定之最高速限未滿20公里（速限為時速60公里，
    測得時速77公里）之違規行為，且已於應到案日期（按本件
    應到案日期為96年10月3日）前之96年9月20日提出申訴，有
    舉發通知單及陳述書附卷可稽，從而原處分機關依道路交通
    管理處罰條例第33條第1項第1款、第63條第1項第1款、處理
    細則第44條第1項暨基準表之規定，裁處受處分人罰鍰3千元
    ，並記違規點數1點，核無違誤。本件受處分人之異議為無
    理由，自應裁定將其異議駁回。
據上論斷，應依道路交通案件處理辦法第19條，裁定如主文。
中    華    民    國    97    年    8     月    7     日
                  交通法庭法  官  林庚棟
以上正本證明與原本無異。
如不服本裁定，應於送達後5日內向本院提出抗告狀。
                          書記官  殷玉芬
中    華    民    國    97    年    8     月    11    日


司法院資訊處製作；財團法人民間司法改革基金會備份。
